臺灣高等法院刑事判決　　　　　　　　　　　　　　九十年度上易字第四二七九號
　　上　訴　人　臺灣板橋地方法院檢察署檢察官
　　上　訴　人
　　即　被　告　乙○○
右上訴人，因被告傷害案件，不服臺灣板橋地方法院九十年度易字第七一六號，中華
民國九十年十月十七日第一審判決（起訴案號：臺灣板橋地方法院檢察署八十九年度
偵字第一四六七五號）提起上訴，本院判決如左：
    主      文
上訴駁回。
乙○○緩刑參年。
    事      實
一、乙○○與甲○○均為台北縣林口鄉國立林口啟智學校（下稱林口啟智學校）之司
    機，乙○○因對甲○○看不順眼，欲教訓甲○○，竟夥同三名年均約三十餘歲不
    詳姓名年籍之成年男子，基於共同傷害犯意聯絡，於民國八十九年六月二十八日
    上午，在臺北縣林口鄉○○○路之林口啟智學校附近埋伏等候（此三人乘坐不知
    情之丙○○駕駛之八Ｇ－八六四０號自用小客車），嗣於同日上午七時四十分許
    ，甲○○駕駛自用小客車前往林口鄉啟智學校上班途中行經該處，乙○○指出甲○○駕駛之車輛，該三名姓名年籍不詳之成年男子則命丙○○自後追趕，追至林
    口啟智學校大門口，由上開三名不詳姓名年籍之成年男子下車分持棍棒及長手電
    筒毆打甲○○，致其受有臉部裂傷三公分、全身多處擦傷（顏面、雙肘、左大腿
    ）及左第五趾骨折等傷害。
二、案經甲○○訴由臺北縣警察局新莊分局報請臺灣板橋地方法院檢察署檢察官偵查
    起訴。
    理      由
一、訊據被告乙○○矢口否認有何前揭傷害犯行，辯稱：「我與告訴人甲○○未曾發
    生爭吵，並未教唆他人持桿棒毆打告訴人，案發當天我駕駛同事之車輛上班，約
    六時二十分許，途經林口鄉○○路、仁愛路口被一輛灰藍色車子攔下，對方說我
    擦傷其車子，我看確有擦痕，於是賠償對方新臺幣（下同）五百元，之後我就開
    車去學校，然後外出載學生，不知道告訴人遭人毆打」云云。經查：
（一）告訴人甲○○於八十九年六月二十八日上午七時四十分許，在臺北縣林口鄉○○○路之林口啟智學校大門口，遭三名不詳姓名年籍之成年男子持桿棒及長手
      電筒毆打，該等男子事後乘坐八Ｇ－八六四０號自用小客車離開等情，為告訴
      人在歷次偵審中指訴綦詳，核與證人林小雯在原審證述之情節大致相符，且有
      診斷證明書二紙在卷可稽。而車牌號碼八Ｇ－八六四０號自用小客車係呂錦全
      所有，當天由其兄丙○○所駕駛使用之情，亦經證人呂錦全、丙○○到庭證述
      明確。
（二）證人趙金國先後於警訊、檢察官訊問及原審審理時均證稱：我是學校司機，課
      餘時間駕駛計程車，因不想讓其他人知道，上班時就將車輛停在學校附近，案
      發當天上午六時三十分許，我駕車行經林口鄉重劃區內，看見有二輛自用小客
      車停在路邊，前面之白色小客車由被告駕駛，後面一輛是深藍色自用小客車，
      被告與其他四人說話，有說有笑，以我開車十幾年經驗，不可能是在討論車禍
      事情，因為我不想讓被告看見就迴轉，從後視鏡看見被告開車先走，我再迴轉
      尾隨其後，我先將車子停在學校附近工地旁，然後走路到學校，途中看見三人
      蹲在合昌汽車保養廠附近抽煙，另一人在路口，這四個人（按含丙○○）與我
      先前看見者相同，約六點四十分，我走到學校大門口，看到被告駕駛校車出來
      ，後來聽同事說甲○○被毆打，才回想起先前所見之情形等語（見偵查卷第十
      二頁背面、第二十九頁、原審卷二十六頁）。又證人趙金國於八十九年十月六
      日下午三時三十分許，在臺灣板橋地方法院檢察署檢察官會同警員至現場勘驗
      時亦為相同之證述，有其繪製之現場圖一張及該署履勘筆錄一份、現場照片二
      十六張附卷可憑。
（三）從上揭證人趙金國、林小雯、呂錦全、丙○○之證述可知，下手毆打告訴人甲○○之三名成年男子當天乘坐丙○○駕駛之八Ｇ－八六四０號自用小客車前往
      林口啟智學校，而被告乙○○於上班途中曾與該等三名男子碰面。被告雖辯稱
      上班途中與他人發生車禍，與對方商談賠償事宜云云，而證人丙○○於檢察官
      訊問時及本院審理中雖附和被告之辯詞，證稱：「搭載三名乘客途中有與他人
      發生擦撞，但我沒有下車，對方車子好像是白色或牛乳色」云云（見偵查卷第
      二十九頁背面），惟證人丙○○於警訊中並未提及發生車禍之事，另於原審審
      理時亦證稱：「當天早上五點多我在高速公路新屋交流道附近載三個人成年男
      子到林口，其中一人背了一個釣魚袋子，抵達林口某地點，叫我停車在巷口等
      待，答應給我四百元車資，等候約一個鐘頭，他們叫我追一部車子，追了三到
      五分鐘，在林口啟智學校門口，他們就下車打告訴人，其間並未與他人發生車
      禍」等語，其就有無擦撞之事先後證述已不一致。況證人丙○○駕駛其弟呂錦
      全所有之八Ｇ－八六四０號自用小客車與他人發生擦撞，竟未下車查看處理，
      且依被告供述有賠償五百元，證人丙○○竟稱當時其未下車察看擦撞情形，而
      任由該三不詳姓名乘客下車與被告洽談擦撞賠償事宜，且其亦未拿到被告交付
      之賠償五百元，顯不合情理，證人丙○○所證稱其車於前開時、地有與他車擦
      撞，伊未下車，由該三名不詳姓名者下車處理，係迴護被告之詞，應無可採。
      又被告事後有向甲○○道歉，已據甲○○在本院陳述在卷，果被告未叫該三名
      不詳姓名者毆打甲○○，何須向王某道歉？
（四）綜上所述，毆打甲○○之三名不詳姓名者係乘坐丙○○所駕駛之八Ｇ─八六四
      ０號小客車前往林口啟智學校，途中該三名不詳姓名者並下車與等候之被告交
      談毆打甲○○事宜，於甲○○駕駛自用小客車經過後，即指示該三名不詳姓名
      者即由丙○○開車從後追逐，於至林口啟智學校校門口時，由該三名不詳姓名
      者分持棍棒及長手電筒毆打甲○○無疑，被告所辯係屬卸責之詞，不足採信，
      其事證已臻明確，犯行足堪認定。
二、核被告乙○○所為，係犯刑法第二百七十七條第一項傷害罪。被告與三名不詳姓
    名年籍之成年男子間，有犯意聯絡及行為分擔，應依共同正犯論處。公訴人起訴
    雖認被告教唆三名不詳姓名年籍之成年男子傷害告訴人，涉犯教唆傷害罪嫌，惟
    按以自己共同犯罪之意思，參與實施犯罪構成要件以外之行為，或以自己共同犯
    罪之意思，事先同謀，而由其中一部分人實施犯罪之行為者，均為共同正犯。司
    法院院字第一九○五號、第二○三○號之一、第二二○二號前段等解釋，其旨趣
    尚屬一致（司法院大法官會議釋字第一０九號解釋可資參照）；又教唆犯係指僅
    有教唆行為者而言，如於實施犯罪行為之際，當場有所指揮，且就其犯罪實施之
    方法，以及實施之順序，有所計劃，以促成犯罪之實現者，則其擔任計劃行為之
    人，與加工於犯罪之實施初無異致，即應認為共同正犯，而不能以教唆犯論；又
    如在正犯實施前曾參加計劃，其後復參加構成犯罪事實之一部者，即屬分擔實施
    之犯罪行為，亦應認為共同正犯，而不能以幫助犯論（最高法院四十五年度臺上
    字第四七三號判例亦可參照）。本件被告乙○○因對告訴人甲○○看不順眼，欲
    教訓告訴人，惟彼此均係林口啟智學校之司機，於是命其他三名不詳姓名年籍之
    成年男子毆打甲○○，被告既有自己犯罪之意思，且參與計劃，雖下手實施者係
    他人，仍屬共同正犯，公訴人雖以教唆傷害罪起訴，容有未洽，起訴法條應予變
    更。查刑法第四十一條第一項業於九十年一月四日經立法院修正通過，並經總統
    於九十年一月十日公布，而於同年一月十二日生效施行，其修正條文為：「犯最
    重本刑為五年以下有期徒刑以下之刑之罪，而受六個月以下有期徒刑或拘役之宣
    告，因身體、教育、職業、家庭之關係或其他正當事由，執行顯有困難者，得以
    一元以上三元以下折算一日，易科罰金。但確因不執行所宣告之刑，難收矯正之
    效，或難以維持法秩序者，不在此限。」「併合處罰之數罪，均有前項情形，其
    應執行之刑逾六月者，亦同」，就被告所犯之罪並無影響，但仍應依刑法第二條
    第一項前段規定，適用裁判時之修正後刑法第四十一條第一項規定諭知易科罰金
    之折算標準。原審因依刑法第二十八條、第二百七十七條第一項、第二條第一項
    前段、第四十一條第一項前段，罰金罰鍰提高標準條例第一條前段、第二條之規
    定，並斟酌被告犯罪之動機、目的、手段、犯罪時所受刺激及其品性、生活狀況
    、智識程度、犯罪後之態度及告訴人所受傷害之程序，衡情量處有期徒刑三月，
    並諭知易科罰金之折算標準，認事用法並無違誤，量刑亦屬適當。復查被告未曾
    受有期徒刑以上刑之宣告，此有本院被告全國前案紀錄表可稽（無前科），因一
    時衝動而失慮，犯罪後已與告訴人和解，此有和解書可憑，本院認其受此教訓，
    當知警惕，諒無再犯之虞，其宣告刑以暫不執行為適當，因併宣告緩刑三年以勵
    自新。公訴人上訴謂甲○○所受之傷遍及頭部、鼻部及身體關節處，該三名不詳
    姓名者下手既狠且重，被告所犯係刑法重傷未遂罪，原審量刑不宜為易科罰金之
    宣告云云，惟查甲○○係受三名不詳姓名者持棍棒等所毆打，依當時情況如有使
    甲○○受重傷之犯意，甲○○應無僅受輕傷而已，觀之甲○○所受之傷勢尚屬輕
    微，可認定被告等僅有普通傷害之犯意，公訴人執上開理由上訴，非有理由；而
    被告上訴否認犯罪，亦無理由，均應予駁回。
據上論斷，應依刑事訴訟法第三百六十八條、第七十四條第一款，判決如主文。
本案經檢察官蔡瑞宗到庭執行職務。
中    華    民    國    九十一    年       元       月     十    五     日
                              臺灣高等法院刑事第十七庭
                                  審判長法  官  陳  正  雄
                                        法  官  許  錦  印
                                        法  官  許  宗  和
右正本證明與原本無異。
檢察官如不服本判決應於收受送達後十日內向本院提出上訴書狀，其未敘述上訴之理
由者並得於提起上訴後十日內向本院補提理由書（均須按他造當事人之人數附繕本）
。
被告不得上訴。
                                        書記官  吳  鎮  鑫
中    華    民    國    九十一    年       元       月     十    六     日
附錄：本案論罪科刑法條全文
刑法第二百七十七條
傷害人之身體或健康者，處三年以下有期徒刑、拘役或一千元以下罰金。
犯前項之罪，因而致人於死者，處無期徒刑或七年以上有期徒刑，致重傷者，處三年
以上、十年以下有期徒刑。
